【裁判字號】    98,交聲,661
【裁判日期】    980427
【裁判案由】    違反道路交通管理處罰條例聲明異議
【裁判全文】
臺灣臺北地方法院交通事件裁定         98年度交聲字第661號
原處分機關  臺北市交通事件裁決所
異  議  人  甲○○
即受處分人
上列受處分人因違反道路交通管理處罰條例案件，對於臺北市交
通事件裁決所九十八年三月二日所為之處分（原處分案號：北市
裁罰字第裁22-AEX638472號），聲明異議，本院裁定如下：
    主  文
原處分撤銷。
甲○○不罰。
    理  由
一、按法院受理交通事件，準用刑事訴訟法之規定，道路交通管
    理處罰條例第八十九條前段定有明文；是最高法院七十六年
    臺上字第四九八六號判例所揭示：「認定犯罪事實所憑之證
    據，雖不以直接證據為限，間接證據亦包括在內，然而無論
    直接或間接證據，其為訴訟上之證明，須於通常一般之人均
    不致有所懷疑而得確信其為真實之程度者，始得據為有罪之
    認定」之證據法則，於法院審理行為人違反道路交通管理處
    罰條例案件時自當有其適用。易言之，法院於審理行為人違
    反道路交通管理處罰條例案件，為事實之認定時，如就原處
    分機關所認定之行為人違規事實尚乏積極證據，或仍有合理
    之懷疑，而無法確信行為人確有該當於道路交通管理處罰條
    例各該處罰條文之構成要件事實時，即應依訴訟法上之「罪
    疑唯輕原則」，作對受處分人有利之認定。
二、本件異議人即受處分人甲○○經警舉發於民國九十七年十二
    月二十五日凌晨一時五十五分，在臺北市○○○路○段與同
    路段一三０巷路口駕駛J9F－831號重型機車有闖紅燈之違規
    行為，由臺北市政府警察局松山分局民有派出所警員掣單舉
    發，受處分人不服，提出陳述，原處分機關函請舉發單位調
    查結果，仍認違規事實明確，依道路交通管理處罰條例第五
    十六條第一項規定，裁處罰鍰新臺幣二千七百元，並依同條
    例第六十三條記違規點數三點。受處分人不服，提出本件異
    議。異議意旨略以：本案違規行為並非受處分人所為。受處
    分人之駕照於九十六年十二月份遺失，曾至警察局備案，本
    案應係遭人冒用駕照接受稽查。且舉發當時罰單上簽名並非
    受處分人所簽，違規機車亦非受處分人所有等語。
三、經查：
  (一)證人即舉發本件違規之警員李正和於本院證稱：我記得當天
    騎摩托車的人身材比較瘦小，我一百八十公分，大概到我鼻
    子的高度，髮型、外型、臉型、鬍子都不像，只有身高、體
    型差不多。當天因為攔停時，騎車的人態度和緩，故無錄音
    ，又該騎士沒有特殊口音，無法辨認是否與受處分人一樣。
    當天應該是有出示證件，但因為時間久了無法記得，本件違
    規人是否為在庭之受處分人，無法確認等語明確（本院九十
    八年四月二十日訊問筆錄）。是本案違規行為人之髮型、外
    型、臉型、鬍子，均與受處分人不符，本案違規行為人是否
    確為受處分人，已有疑義。
  (二)車號J9F－831號重型機車車主為乙○○等情，有車號查詢重
    型機車車籍、全戶戶籍資料查詢結果各一紙附卷可稽（本院
    卷第十三至十四頁），且乙○○於本院證稱：J9F－831號車
    是我的，目前是我自己使用。九十七年十二月二十五日當日
    該車係由朋友嚴俊明使用，他有（甲○○駕駛執照）這張證
    件，因為我有看過這張證件，剛開始他是用甲○○的名義來
    認識我，他有甲○○的駕照及健保卡，去年（九十七年）年
    底我才看到嚴俊明真正的身份。我不認識在庭的受處分人甲
    ○○，九十七年十二月二十五日車子確定是由嚴俊明使用，
    上次告他竊盜時，有談到我機車的事情，他跟我說是去載甲
    ○○這個人，但我不知道是否真的。當時我已經知道他真實
    的姓名等語。足見受處分人甲○○辯稱：遭人冒用證件冒名
    接受稽查等情，並非虛構。
四、綜上，本案依現存證據尚不足使本院形成受處分人有為前揭
    違規事實之確信，揆諸首揭法條及判例意旨，應為對受處分
    人有利之認定。原處分機關遽對受處分人為前開裁決，即難
    認為允當，本件異議為有理由，應由本院將原處分撤銷，改
    諭知受處分人不罰，以資適法。
五、據上論斷，應依道路交通案件處理辦法第二十條前段，裁定
    如主文。
中    華    民    國    98    年    4    月    27     日
                  交通法庭法  官  高偉文
上正本證明與原本無異。
如不服本裁定，應於裁定送達後5日內向本院提出抗告狀。
                          書記官  張汝琪
中    華    民    國    98    年    4    月    27     日


司法院資訊處製作；財團法人民間司法改革基金會備份。
